臺灣高等法院民事裁定
111年度抗字第138號
抗  告  人  邱美秀  

            陳俊生  

上列抗告人因與相對人陳林愛蓮間聲請停止執行事件，對於中華
民國110年12月27日臺灣新北地方法院裁定（110年度聲字第306
號），提起抗告，本院裁定如下：
    主  文
原裁定廢棄。
相對人在原法院之聲請駁回。
抗告費用由相對人負擔。
    理  由
一、本件相對人聲請原法院對抗告人為停止執行之裁定，執行程
    序是否停止，於全體當事人間應合一確定，是雖僅邱美秀對
    原裁定提起抗告，然其效力應及於同造之陳俊生，爰併列為
    抗告人，合先敘明。　
二、邱美秀持原法院110年度司票字第3872號本票裁定為執行名
    義（嗣追加原法院110年度司票字第6899、7959號本票裁定
    ），聲請原法院民事執行處（下稱執行法院）強制執行陳俊
    生名下坐落新北市○○區○○段000地號土地及其上同段1553建
    號建物（權利範圍均為全部，該建物下稱系爭建物，房地則
    合稱系爭房地；系爭建物另有增建未辦理保存登記部分，暫
    編同段3454建號，下稱系爭增建物），經執行法院查封拍賣
    （案列110年度司執字第92678號，下稱系爭執行事件或程序
    ）。相對人以：系爭房地為伊借名登記在陳俊生名下，系爭
    增建物亦為伊出資興建之財產，伊已依強制執行法（下稱本
    法）第15條對抗告人提起第三人異議之訴（案列原法院110
    年度訴字第3077號，下稱系爭訴訟），為免繼續執行遭受難
    以回復之損害，而依本法第18條第2項規定，聲請停止系爭
    執行事件之執行程序，經原裁定准相對人供擔保後暫予停止
    。　
三、按本法第18條第1項規定強制執行程序開始後，除法律另有
    規定外，不停止執行，明示以不停止執行為原則。同條第2
    項所以例外規定得停止執行，係因回復原狀等訴訟，如果勝
    訴確定，債務人或第三人之物已遭執行無法回復，為避免債
    務人或第三人發生難以回復之損害，必於認有必要時，始得
    裁定停止執行。而有無停止執行必要，應審究提起回復原狀
    或異議之訴等訴訟之債務人或第三人之權利是否可能因繼續
    執行而受損害以為斷。倘債務人或第三人所提訴訟為不合法
    、當事人不適格、顯無理由，或繼續執行仍無害債務人或第
    三人之權利者，均難認有停止執行之必要（最高法院101年
    度台抗字第787號裁定意旨參照）。又本法第15條所定之第
    三人異議之訴，以排除執行標的物之強制執行為目的，故該
    條所謂第三人就執行標的物有足以排除強制執行之權利者，
    係指對於執行標的物有所有權、典權、留置權、質權存在情
    形之一者而言；若為執行標的之不動產係登記於執行債務人
    名下，縱令該第三人與執行債務人間有借名登記之情形，僅
    享有依借名登記關係，得請求執行債務人返還該不動產所有
    權之債權而已，難謂有足以排除強制執行之權利（最高法院
    103年度台上字第2142號判決意旨參照）。經查：
（一）系爭房地縱為相對人借用陳俊生名義登記，相對人僅得依
      借名登記之法律關係，請求陳俊生返還系爭房地所有權。
      依上說明，相對人請求返還之債權，非本法第15條所定就
      系爭房地有足以排除強制執行之權利，難謂因相對人提起
      系爭訴訟，有停止系爭執行程序之必要。
（二）其次，系爭建物原登記2層；系爭增建物位在系爭建物1、
      2層及頂層，為系爭建物之水平拓寬拉長，無獨立出入口
      ，未辦理保存登記，與系爭房地合併拍賣（見系爭執行案
      卷之系爭建物登記謄本、110年10月7日執行筆錄、新北市
      板橋地政事務所110年10月20日函送測量成果圖、新北市
      政府違章建築拆除大隊110年10月26日函送違章建築處理
      情形表、鑫崟不動產估價師事務所110年11月16日函送估
      價報告書所附現場相片、執行法院110年12月27日第1次拍
      賣公告），可見系爭增建物縱為相對人所出資興建，惟缺
      乏構造上及使用上之獨立性，為系爭建物之附屬建物，亦
      非屬得據以排除系爭執行程序之權利。
四、綜據上述，依相對人於系爭訴訟之主張，難認其對執行標的
    即系爭房地、增建物，有足以排除強制執行之權利，而有停
    止執行程序之必要。原裁定准其所請，尚有未洽。抗告意旨
    指摘原裁定不當，求予廢棄，為有理由，自應由本院廢棄改
    判。
五、據上論結，本件抗告為有理由，爰裁定如主文。　　　　
中　　華　　民　　國　　111 　年　　3 　　月　　29　　日
                  民事第七庭
                      審判長法  官  李昆霖
                            法  官  蔡惠琪
                            法  官  譚德周
正本係照原本作成。
本裁定除以適用法規顯有錯誤為理由外，不得再抗告。如提起再
抗告，應於收受送達後10日內委任律師為代理人向本院提出再抗
告狀。並繳納再抗告費新臺幣１千元。
中　　華　　民　　國　　111 　年　　3 　　月　　29　　日

                            書記官  張郁琳